【裁判字號】    98,重抗,40
【裁判日期】    980924
【裁判案由】    限期起訴
【裁判全文】
臺灣高等法院臺南分院民事裁定  98年度重抗字第40號
抗 告 人  丁○○○○○○○○.
相 對 人  乙○○
兼 法 定
代 理 人  甲○○
          丙○○
上列當事人間假扣押限期起訴事件，對於中華民國98年6月16日
台灣台南地方法院98年度聲字第632號裁定提起抗告，本院裁定
如下：
    主  文
抗告駁回。
抗告訴訟費用由抗告人負擔。
    理  由
一、抗告意旨略以：
  (一)相對人於民國（下同）94年間聲請兩件假扣押，不僅案號不
    同，且時間點及扣押金額亦不相同，而相對人向抗告人起訴
    之件數卻只有一件，其起訴金額亦與其聲請保全之金額又不
    同，即應視為其聲請兩件假扣押，而相對人僅針對兩者之一
    為假扣押，然仍未針對另一假扣押案件提起本案訴訟。
  (二)抗告人依法聲請限期起訴後，相對人雖擴張訴之聲明，但其
    僅係將原訴訟之請求金額予以提高，亦未提出相關數據，可
    見其擴張部分實無理由。
  (三)再者，依民事訴訟法第526條規定，請求及假扣押之原因，
    應釋明之。前項釋明如有不足，而債權人陳明願供擔保或法
    院認為適當者，法院得定相當之擔保，命供擔保後為假扣押
    。請求及假扣押之原因雖經釋明，法院亦得命債權人供擔保
    後為假扣押。今法院裁定相對人僅須繳納新台幣 (下同)260
    萬元即得扣押抗告人價值2600萬元之財產，而卻未就其請求
    內容及假扣押原因予以釋明，使相對人得以藉由繳納低額擔
    保金即得扣押抗告人鉅額財產，致抗告人生活無以為繼，逼
    迫抗告人低頭，以遂其牟取不當賠償之目的。且該條文之所
    以規定債權人須提供擔保，乃為擔保債務人因假扣押所受之
    損害 (最高法院53年台抗字第279號判例可資參照)，姑且不
    論相對人聲請假扣押抗告人之財產遠高於2600萬元，縱以26
    00萬元及法定利率年利率5%估算，距其提起假扣押之日，迄
    今已超過4年，光是利息部分，抗告人即已損失520萬元，遠
    遠超過相對人所提供之擔保，縱日後抗告人本案訴訟勝訴，
    亦無法藉由擔保填補其因而所受之損害，是故，就相對人應
    供擔保之數額，裁定法院應斟酌抗告人所受之損害 (最高法
    院48年台抗字第142號判例參照)，今原裁定法院定相對人之
    擔保金，既未斟酌抗告人因而所受之損害，應有未當。懇請
    廢棄原裁定，命相對人提供足以彌補抗告人損害之擔保云云
    。
二、按「民事訴訟法第五百二十九條第一項所謂法院應依債務人
    之聲請，限期命債權人起訴者，以本案尚未繫屬者為限，如
    本案已繫屬於法院或經法院判決確定（包括已取得其他與確
    定判決有同一效力之執行名義之情形）者，自無依債務人之
    聲請，命債權人於一定期間內起訴之可言。」，此有最高法
    院77年度台抗字第32號裁定可資參照，經查：
  (一)相對人因與抗告人醫療糾紛損害賠償事件，於起訴前先後以
    兩造間之醫療糾紛為假扣押之原因，向原法院聲請對抗告人
    之財產在1110萬元及1500萬元範圍內為假扣押，經原法院分
    別以94年度裁全字第5329號、5557號假扣押裁定准許相對人
    分別提供110萬元、150萬元之擔保後，得對抗告人之財產在
    1100萬元、1500萬元之範圍內為假扣押。相對人依系爭假扣
    押裁定供擔保後，已對抗告人之財產於1100萬元（原法院94
    年度執全字2532號）、1500萬元（原法院94年度執全字第26
    08號）範圍內予以假扣押強制執行在案，嗣後相對人於94年
    10月2日提起醫療糾紛損害賠償事件之訴（原法院94年度醫
    字第6號），請求抗告人賠償1000萬元之本息，並於98年7月
    1日擴張其訴之聲明為「抗告人應給付相對人共計2600萬元
    及利息」各情，此有假扣押聲請狀、民事起訴狀、擴張起訴
    聲明聲請狀附卷可稽，業經本院調閱原法院94年度裁全字第
    5329號、94年度裁全字第5557號卷、94年度醫字第6號卷核
    閱屬實，堪信為真正。
  (二)茲相對人以醫療糾紛為事由，於94年10月2日向原法院起訴
    請求抗告人應給付相對人等共1000萬元及法定遲延利息，並
    表明依民事訴訟法第244條第4項之規定，僅先就抗告人應賠
    償金額9623萬4936元其中1000萬元為請求，嗣於98年7月1日
    以相同之原因事實，擴張訴之聲明為聲請人應給付相對人等
    共計2600萬元及其利息，業如前述，則相對人既已提起本案
    訴訟，請求之金額亦與假扣押欲保全之金額相符，抗告人聲
    請命相對人於一定期間內另行起訴，核無必要。
  (三)抗告人辯稱「相對人起訴之件數只有一件，其起訴金額亦與
    其聲請保全之金額又不同，迄今仍未針對另一假扣押案件提
    起本案訴訟，且相對人雖擴張訴之聲明，但其僅係將原訴訟
    之請求金額予以提高，亦未提出相關數據，可見其擴張部分
    實無理由」云云。惟查相對人提起本件醫療糾紛損害賠償之
    訴，係請求金錢賠償損害之訴，揆諸上開說明，相對人並非
    不得在其所主張訴訟標的及其原因事實範圍內，僅先表明請
    求之最低金額，而於第一審言詞辯論終結前擴張其聲明。是
    以相對人起訴雖僅請求1000萬元之損害賠償，並於98年7月1
    日言詞辯論終結前擴張請求抗告人應給付相對人等2600萬元
    及其利息，核與民事訴訟法第244條第4項之規定相當，自無
    再行起訴之必要，抗告人上開所辯，並無理由。
三、次按「法院就債務人因假扣押或假處分所受損害，命債權人
    按法院就債務人因假扣押或假處分所受損害，命債權人預供
    擔保者，其金額之多寡應如何認為相當，原屬於法院職權裁
    量之範圍，非當事人所可任意指摘。」（最高法院48年台抗
    字第18號判例意旨參照）。抗告人另辯稱「原法院所定擔保
    金未斟酌伊所受之損害，洵有未當」云云，依上說明，原法
    院酌定擔保金之範圍，乃屬法院職權裁量之範圍，非當事人
    所可任意指摘，且與限期起訴事項無關，抗告人指摘原法院
    定擔保金範圍有所不當，亦無足採。
四、綜上所述，抗告人聲請原審法院命相對人限期於一定期間起
    訴，並無理由，原審法院駁回其聲請，洵無違誤，抗告意旨
    指摘原裁定不當，求予廢棄，為無理由，應予駁回。
結論：本件抗告為無理由，依民事訴訟法第495條之1第1項、第
449條第1項、第95條、第78條，裁定如主文。
中    華    民    國    98    年    9     月    24    日
                  民事第二庭    審判長法  官  陳光秀
                                      法  官  李文賢
                                      法  官  曾平杉
上為正本係照原本作成。
本裁定除以適用法規顯有錯誤為理由外，不得再抗告。如提再抗
告，應於收受送達後10日內委任律師為代理人向本院提出再抗告
狀（須附繕本），並繳納再抗告費新台幣1千元。
中    華    民    國    98    年    9     月    25    日
                                      書記官  葉秀珍
【附記】
民事訴訟法第495條之1第2項準用同法第466條之1第1、2項規定
：
(1)對於第二審判決上訴，上訴人應委任律師為訴訟代理人。但上
  訴人或其法定代理人具有律師資格者，不在此限。
(2)上訴人之配偶、三親等內之血親、二親等內之姻親，或上訴人
  為法人、中央或地方機關時，其所屬專任人員具有律師資格並
  經法院認為適當者，亦得為第三審訴訟代理人。
民事訴訟法第466條之2第1項：
  上訴人無資力委任訴訟代理人者，得依訴訟救助之規定，聲請
  第三審法院為之選任律師為其訴訟代理人。


司法院資訊處製作；財團法人民間司法改革基金會備份。
